臺北高等行政法院判決
　　　　　　　　　　　　　　　92年度訴字第03481號
　　　　　　　　　　　　　　　.
原　　　告　漢祺科技股份有限公司
代　表　人　甲○○
訴訟代理人　莊昆明（會計師）
被　　　告　財政部臺灣省北區國稅局
代　表　人　許虞哲（局長）
訴訟代理人　乙○○
　　　　　　丙○○
上列當事人間因營利事業所得稅事件，原告不服財政部中華民國
92年7月16日台財訴字第0920033044號訴願決定，提起行政訴訟
，本院判決如下：
　　主  文
原告之訴駁回。
訴訟費用由原告負擔。
　　事  實
一、事實概要：原告未依規定辦理民國86年度營利事業所得稅結
    算申報，經被告填發滯報通知後，仍未辦理申報，被告初查
    乃依所得稅法第79條第1項規定，核定所得額為新台幣（下
    同）8,387,278元，應納稅額2,087,392元及怠報金418,031
    元。原告循序訴經本院以90年度訴字第4454判決，將訴願決
    定及原處分均撤銷，囑由被告另為處分。嗣被告重為復查決
    定，變更核定全年所得額為7,469,545元，應納稅額為1,860
    ,719 元及怠報金372,143元。原告不服，提起訴願遭決定駁
    回，遂提起行政訴訟。
二、兩造聲明：
　(一)原告聲明：訴願決定、復查決定及原處分均撤銷。
　(二)被告聲明：駁回原告之訴。
三、兩造之爭點：被告以原告未提示帳證供核，按同業利潤標準
    核定其86年度營利事業所得稅額，原告可否以其帳證遭竊主
    張其核定有誤？
　(一)原告主張之理由：
    原告未曾到庭，依其所提訴狀略為：
    1.原告公司負責人甲○○當年長期在澳洲照顧罹患骨癌之女
      兒，公司資產及帳冊遭總經理及主辦會計捲逃，致原告無
      法及時辦理86年度營利事業所得稅結算申報。原告已提出
      台南縣歸仁分局受理刑事案件報案三聯單，並請求聯絡房
      東為證人，然被告皆未為之，係違背行政程序法第9條：
      「行政機關就該管行政程序，應於當事人有利及不利之情
      形，一律注意。」之規定。
    2.原告帳證已失竊無法提出，被告應以原告85年底之財產目
      錄為基礎計算折舊，86年度之營業稅申報資料計算營業收
      入、進貨及費用，86年度扣繳資料核算薪資、北部辦公室
      租金費用、南部工廠薪資及廠房租金，計算原告86年度營
      利事業所得稅之應納稅款；或按被告核定之原告83、84、
      85三年度之平均課稅所得計算應納稅款。再取前兩種計算
      應納稅款較低者為該年度之應納稅基準。
    3.依營利事業所得查核準則（下稱查核準則）第103條規定
      ，竊盜損失為可認列之其他費用或損失，故不可抗力事件
      應包括已向警局備案而能舉證之竊盜事件，原告及負責人
      皆無過失，被告應撤銷怠報金之處罰。
    4.重核復查決定書理由第二點：「經查該代理人既已受託本
      案之行政救濟事宜，則本局依法通知復查帳證之提示，代
      理人應當配合，此與其是否為申請人帳務處理無關」惟訴
      訟代理人僅受委託代理行政救濟事務，並未受委託代為86
      年度帳務整理或稅務簽證工作。
    5.重核復查決定書理由第五點中，被告以營業收入加計營業
      外收入方式按同業利潤標準合計課稅所得，並未將原告之
      營業外支出（主要為利息支出）減除，該項利息支出被告
      可依85年度原告申報資料（往來銀行利息收入扣繳憑單）
      ，查得往來銀行向其函詢即可知。被告未查明減除，有違
      財政部79年1月11日台財稅字第791183529號函釋：經依同
      業利潤標準核定者，如有非營業損益，應另行查明計算意
      旨及行政程序法第9條「行政機關就該管行政程序，應於
      當事人有利及不利之情形，一律注意。」之規定。且按行
      政法院89年判字第1222號判決意旨：「稅捐稽徵機關對證
      據之認定應綜合全部證據內容，不得僅挑選課稅證據，但
      對稅捐減項悶而不論」及行政法院87年判字第2335號判決
      意旨：「稽徵機關調查課稅事實，應斟酌納稅義務人有利
      及不利事實，不得僅採不利事實，而捨有利事實不顧，否
      則即違實質課稅原則」稽徵機關漏未減除營業外支出，顯
      有違前開判決意旨。
    6.被告以同業利潤標準核算原告86年度營利所得，與85年、
      84年之核定所得差異過大，有違司法院釋字第218號解釋
      及本院90年度訴字第5605號判決意旨。
    7.依所得稅法第83條「稽徵機關進行調查或復查時，納稅義
      務人應提示有關各種證明所得額之帳簿、文據；其未提示
      者，稽徵機關得依查得之資料或同業利潤標準，核定其所
      得額。」稽徵機關有「依查得之資料核定其所得額」及「
      依同業利潤標準核定其所得額」可供選擇。原告於前復查
      、前訴願主張因帳證遺失，請求依被告等處所存之營業稅
      申報資料（營收、進貨、進料），營業費用資料（如薪資
      、租金、財產目錄【折舊】），利息收入及利息支出資料
      等為依據重新核定所得，被告皆未予以採納，有違行政程
      序法第7條比例原則之規定。
　(二)被告主張之理由：
    1.本案系爭年度之核定所得額，被告除通知原告依法提示帳
      證外，另通知原告之代理人提示有關帳證備查，惟原告及
      代理人均已自承帳證遺失致無法提示，則被告依行政訴訟
      撤銷重核意旨，依查得之營業收入，依法以同業利潤標準
      （原以行業代號4200－11，淨利率18%核定，變更為3232
      －12，淨利率16%）變更核定其所得額為7,469,545元，另
      依據所得稅法第108條第2項規定加徵之怠報金亦已變更為
      371,477元，洵無違誤，被告已善盡調查之能事，與行政
      程序法相關規定尚無違背。至原告之代理人聲稱，其僅受
      託代理行政救濟事務，並未委託帳務整理乙節，經查該代
      理人既已受託本案之行政救濟事宜，則被告於復查時依法
      通知提示帳證，代理人應當配合，此與其是否為原告帳務
      處理無關，併予陳明。
    2.至原告代理人訴稱其因帳證遺失，請求依被告及友局、處
      等相關之營業額資料（如營業收入、成本、進貨）、營業
      費用資料（如薪資、租金）重新核定所得額或依查核準則
      第11條第2項規定，按前三年度經稽徵機關核定純益率之
      平均數核定乙節。經查稽徵機關進行調查或復查時，原告
      應提示有關各種證明所得額之帳簿、文據，且上開資料僅
      關係所得額之一部分，未提示帳簿、文據，無法據以核定
      所得，是被告依查得之營業收入依同業利潤標準核算全年
      所得，並無不符；又其系爭年度帳簿憑證遭竊，非因遭受
      地震、風災、水災、旱災、蟲災、火災及戰禍等不可抗力
      之災害，並無查核準則第11條第2項規定之適用，亦無查
      核準則第103條規定之適用；縱若屬實，其帳簿遺失，亦
      未向被告申請報備，空言主張，核不足採，原核定仍予以
      維持。
　　理  由
一、原告經合法通知未於言詞辯論期日到場，核無行政訴訟法第
    218條準用民事訴訟法第386條所列各款情形，依被告之聲請
    ，由其一造辯論而為判決，合先敘明。
二、按「稅捐之核課期間，依左列規定：一、依法應由納稅義務
    人申報繳納之稅捐，已在規定期間內申報，且無故意以詐欺
    或其他不正當方法逃漏稅捐者，其核課期間為五年。二、依
    法應由納稅義務人實貼之印花稅，及應由稅捐稽徵機關依稅
    籍底冊或查得資料核定課徵之稅捐，其核課期間為五年。三
    、未於規定期間內申報，或故意以詐欺其他不正當方法逃漏
    稅捐者，其核課期間為七年。在前項核課期間內，經另發現
    應徵之稅捐者，仍應依法補徵或並予處罰；在核課期間內未
    經發現者，以後不得再補稅處罰。」稅捐稽徵法第21條定有
    明文。次按「納稅義務人未依規定期限辦理結算申報者，稽
    徵機關應即填具滯報通知書，送達納稅義務人，限於接到滯
    報通知書之日起十五日內補辦結算申報；其逾限仍未辦理結
    算申報者，稽徵機關應依查得之資料或同業利潤標準，核定
    其所得額及應納稅額，並填具核定稅額通知書，連同繳款書
    ，送達納稅義務人依限繳納；嗣後如經調查另行發現課稅資
    料，仍應依稅捐稽徵法有關規定辦理。」「稽徵機關進行調
    查或復查時，納稅義務人應提示有關各種證明所得額之帳簿
    、文據；其未提示者，稽徵機關得依查得之資料或同業利潤
    標準，核定其所得額。」「納稅義務人逾第七十九條規定之
    補報期限，仍未辦理結算申報，經稽徵機關依查得資料或同
    業利潤標準核定其所得額及應納稅額者，應按核定應納稅額
    另徵百分之二十怠報金。怠報金之金額，不得少於四千五百
    元。」「本法第八十三條所稱之帳簿文據，其關係所得額之
    一部或關係課稅年度中某一期間之所得額，而納稅義務人未
    能提示者，稽徵機關得就該部份依查得之資料或同業利潤標
    準核定其所得額。」為行為時所得稅法第79條第1項、第83
    條第1項、第108第2項及所得稅法施行細則第81條所明定。
    又按「營利事業之帳簿憑證，除為緊急避免不可抗力災害損
    失、或有關機關因公調閱或送交合格會計師查核簽證外，應
    留置於營業場所，以備主管稽徵機關隨時查核。」另按「營
    利事業之各項會計憑證，除應永久保存或有關未結會計事項
    者外，應於會計年度決算程序辦理終了後，至少保存五年」
    亦為稅捐稽徵機關管理營利事業會計帳簿憑證辦法第25條及
    第27條第1項所規定。
三、原告未依規定辦理86年度營利事業所得稅結算申報，經被告
    發滯報通知後仍未辦理，被告乃按同業利潤標準核定其全年
    所得額為8,387,278元，應納稅額2,087,392元及怠報金418,
    031元。原告循序訴經本院以90年度訴字第4454判決，將訴
    願決定及原處分均撤銷，囑由被告另為處分。嗣被告重為復
    查決定，以原告產品瓦斯汽車燃料轉換系統套件適用之行業
    代號，依中華民國稅務行業標準分類，訂頒86年度營利事業
    各業同業利潤標準，並無瓦斯汽車燃料轉換系統套件之同業
    利潤標準淨利率資料可採，經援引最接近之行業代號3232-1
    2汽車專用零件，當年度同業利潤標準淨利率為16%重核，變
    更核定全年所得額為7,469,545元，應納稅額為1,860,719元
    及怠報金372,143元。原告復循序提起行政訴訟，主張公司
    證帳因遭總經理及主辦會計竊取，故無法提出，被告應依在
    國稅局等處之營業稅申報資料及財產目錄、扣繳憑單等綜合
    計算其應納稅額，或按被告核定之原告83、84、85三年度之
    平均課稅所得計算應納稅款云云，詳如事實欄所載。兩造爭
    點在於被告以原告未提示帳證供核，按同業利潤標準核定其
    86年度營利事業所得稅額，原告可否以其帳證遭竊主張其核
    定有誤？經查原告自承無法提示本年度相關帳證供被告查核
    ，被告依法自得按同業利潤標準核定其所得額。縱原告所稱
    帳證遭公司內部人員竊取乙節屬實，亦非因遭受地震、風災
    、水災、旱災、蟲災、火災及戰禍等「不可抗力之災害」，
    無從依查核準則第11條第2項規定以其前三個年度經稽徵機
    關核定純益率之平均數為核定，至於查核準則第103條所定
    之竊盜損失並非不可抗力之災害，不可等同類比。又原告未
    能提示帳證，被告縱可依在國稅局等處之營業稅申報資料及
    財產目錄、扣繳憑單等查得片段憑證，亦無法查知是否與營
    業或業務有關，原告主張均無可採。從而被告重為復查決定
    ，變更核定全年所得額為7,469,545元，應納稅額為
    1,860,719 元及怠報金372,143元，訴願決定予以維持，均
    無違誤，原告仍執前詞，聲請撤銷，為無理由，應予駁回。
據上論結，本件原告之訴為無理由，依行政訴訟法第218條、第
98條第3項前段、民事訴訟法第385第1項前段，判決如主文。
中    華    民    國    94    年     1    月    27    日
                  第二庭審判長法  官　鄭忠仁
                              法  官　林育如
                              法  官　楊莉莉
上為正本係照原本作成。
如不服本判決，應於送達後二十日內，向本院提出上訴狀並表明
上訴理由，如於本判決宣示後送達前提起上訴者，應於判決送達
後二十日內補提上訴理由書（須按他造人數附繕本）。
中    華    民    國    94    年     1    月    27    日
            　　　　　 　     書記官   王俊權
